【裁判字號】    92,訴,314
【裁判日期】    920416
【裁判案由】    返還買賣價金等
【裁判全文】
臺灣高雄地方法院民事判決  九十二年度訴字第三一四號
    原      告  甲○○
    訴訟代理人  陳正男  律師
                侯勝昌  律師
                陳裕文  律師
    被      告  乙○○
    訴訟代理人  石繼志  律師
                邱超偉  律師
右當事人間返還買賣價金等事件，本院判決如左：
    主    文
原告之訴及假執行之聲請均駁回。
訴訟費用由原告負擔。
    事實及理由
一、原告起訴主張：被告於民國（下同）七十九年七月十七日將坐落高雄市○○區○
    ○段四小段二之一二地號土地，及坐落其上之門牌號碼高雄市○○區○○街三四
    號四樓房屋（下稱系爭房地），以總價金新台幣（下同）六百七十萬元之代價出
    賣予原告，並約定應於七十九年七月十七日前將有關產權移轉登記所需之一切證
    件備妥交與原告，並協同辦理產權移轉登記，被告如有違約，除須退還已收款項
    外，應再支付所收款項同額之違約金予原告，原告並於簽約同日（即七十九年七
    月十七日）當場交付定金一百二十八萬元予被告收執。詎被告收受前開定金後，
    非但未依約將系爭房地有關之證件交與原告俾辦理移轉登記及銀行貸款之用，反
    於同年十月十二日迅速將系爭房地另行出賣予訴外人蔣淑惠。原告迫於無奈，遂
    於九十二年一月十日以存證信函催告被告於文到七日內將系爭房地所有權回復登
    記為被告所有，並將有關辦理所有權移轉登記所需文件交付原告，否則，原告將
    逕自解除系爭買賣契約，惟被告仍置之不理，是系爭買賣契約業已合法解除，原
    告自得依兩造所訂契約第十三條前段、民法第二百五十九條規定，請求被告返還
    一百二十八萬元之買賣價金及同等數額之違約金計二百五十六萬元及遲延利息等
    語。並聲明(一)被告應給付原告二百五十六萬元，其中一百二十八萬元自七十九年
    七月十八日起，另一百二十八萬元自起訴狀繕本送達被告翌日起，均至清償日止
    ，按年息百分之五計算之利息；(二)願供擔保，請准宣告假執行。
二、被告則以：兩造實於七十八年十二月八日即已簽訂買賣契約，約定系爭房地總價
    金為六百七十萬元，原告並先支付部分定金，並約定爾後買賣價款之付款日期及
    方式，惟簽約後，原告卻未依約付款，為使買賣契約繼續，原告乃央求被告重新
    簽訂買賣契約，然於繳付重訂契約之第一期款後（兩造係將前次契約之定金再給
    付部分金額作為重訂契約之第一期款），又未依約繳交後續之價款。原告一再違
    約，被告本想依法行使契約權利，無奈原告再三懇求，被告只得應允，並於七十
    九年七月十七日與原告再重新簽訂系爭買賣契約。此次買賣契約，被告答應原告
    將先前所給付之金額共一百二十八萬元，全部算作此次買賣契約之定金，並再約
    定分期付款方式及期日，被告並依約於簽訂契約當日，將相關辦理產權移轉登記
    之證件全部交與兩造委託之訴外人何慧麗代書，並由何慧麗協助兩造於房屋買賣
    契約公證書及土地、建築改良物所有權移轉契約書上用印，何慧麗又於同年十九
    日代理兩造至本院辦理買賣契約公證完畢，然原告竟又不僅未依約於同月十八日
    交付第一期款六十萬元，且未支付土地增值稅及契稅，導致產權移轉登記手續無
    法繼續辦理，被告乃於同年八月三日以存證信函催告原告於同月十一日前依約支
    付，否則將依雙方所訂契約條款沒收原告交付之定金並解除買賣契約，然原告仍
    置之不理，被告始依法將原告已繳付之金額沒收並解除系爭買賣契約等語，資為
    抗辯。並聲明(一)原告之訴駁回；(二)如受不利判決，願供擔保請准免為假執行之宣
    告。
三、原告主張被告於七十九年七月十七日將系爭坐落高雄市○○區○○段四小段二之
    一二地號土地，及坐落其上之門牌號碼高雄市○○區○○街三四號四樓房屋，以
    總價金六百七十萬元之代價出賣予原告，並約定被告應於七十九年七月十七日前
    將有關產權移轉登記所需之一切證件備妥交與原告，並協同辦理產權移轉登記之
    情，業據提出七十九年七月十七日簽訂之不動產買賣契約書乙份為證，並為被告
    所不爭執，是堪信原告此部分之主張為真實。
四、至原告主張系爭買賣契約，係因被告未依約將房地有關之證件交與原告俾辦理移
    轉登記及銀行貸款之用，且將之另行出賣予訴外人蔣淑惠，而有違約情事等語，
    固據提出前開七十九年七月十七日簽訂之不動產買賣契約書，及土地、建築改良
    物登記簿各乙份為證，惟查：系爭房地固經兩造於七十九年七月十七日簽訂買賣
    契約書，然實則兩造業就該房地於七十八年間簽訂二次買賣契約，嗣始因故再於
    七十九年七月十七日簽訂買賣契約；又兩造於第三次簽訂契約後，業已完成系爭
    買賣契約之公證，稅捐機關並已核定應納之土地增值稅及契稅金額且發單核課，
    然嗣兩造則共同向稅捐機關申請撤銷系爭土地所有權移轉登記現值申報案，稅捐
    機關並據以註銷該土地增值稅之核課；再七十九年八月三日被告以存證信函通知
    原告須於同月十一日前依約支付價款，否則解除系爭房地買賣契約，該信函並經
    原告於七十九年八月四日收受等情，已據被告提出系爭房地買賣契約書二份、公
    證書、高雄市稅捐處左營分處七十九年七月二十五日高市稽左財字第二○八四七
    號函、七十九年八月四日高市稽左財字第二三三二四號函土地增值稅繳款書、契
    稅繳款書、存證信函暨回執各乙件為證；參以證人何慧麗到庭結稱：「（提示卷
    附三份不動產買賣契約書）這三份契約書是我的筆跡，這個房屋是預售屋，因為
    後來買方拖很久都沒有給付價金，雙方面就說好第一份契約不要了，重新再寫第
    二份，第二份契約寫好後買方又未依約履行，之後他們又來找我要再重新簽一次
    約，第三次契約又是買方沒有履約，第三次簽約時因為權狀已拿到了，所以要去
    辦理一些與買賣稅賦相關之手續，本來已辦好了，但因為買方沒有履約，所以又
    跟稅捐機關申請註銷。」等語（見本院九十二年三月二十六日言詞辯論筆錄），
    顯見系爭買賣契約係因原告未依約支付價金，始經被告予以解除契約，尚非如原
    告所稱，係被告有未依約將系爭房地有關之證件交與原告辦理移轉登記之違約情
    事，茲可認定。
五、系爭買賣契約既因原告有違約事由，而經被告發函解除該契約，該信函並業經原
    告於七十九年八月四日收受，而非如原告主張係被告有違約情事，且經發函解除
    契約，既如上述，則原告本於兩造所訂契約第十三條前段之約定，及民法第二百
    五十九條規定，請求被告返還一百二十八萬元之買賣價金及同等數額之違約金計
    二百五十六萬元及遲延利息，即無理由，應予駁回。
六、本件事證已臻明確，兩造其餘之主張陳述及所提之證據，核與判決結果無影響，
    爰不再逐一論述，附此敘明。
七、原告之訴既經駁回，其假執行之聲請自失所依附，應併予駁回。
八、結論：本件原告之訴為無理由，依民事訴訟法第七十八條，判決如主文。
中      華      民      國    九十二    年      四      月     十六     日
                              臺灣高雄地方法院民事第五庭
~B法      官  徐美麗
右為正本係照原本作成。
如不服本判決，應於送達後廿日內，向本院提出上訴狀並表明上訴理由，如於本判決
宣示後送達前提起上訴者，應於判決送達後十日內補提上訴理由書（須附繕本）。
中      華      民      國    九十二    年      四      月     十六     日
~B法院書記官  楊明月


司法院資訊處製作；財團法人民間司法改革基金會備份。
